【裁判字號】    94,訴,2666
【裁判日期】    950113
【裁判案由】    槍砲彈藥刀械管制
【裁判全文】
臺灣板橋地方法院刑事判決              94年度訴字第2666號
公  訴  人  臺灣板橋地方法院檢察署檢察官
被      告  甲○○
指定辯護人  義務辯護人李克強律師
上列被告因違反槍砲彈藥刀械管制條例案件，經檢察官提起公訴
（94年度偵字第16795號）， 本院判決如下：
    主  文
甲○○未經許可，寄藏可發射子彈具有殺傷力之改造手槍，處有
期徒刑參年貳月，併科罰金新臺幣參萬元，罰金如易服勞役，以
銀元參佰元即新臺幣玖佰元折算壹日；扣案改造手槍（槍枝管制
編號：0000000000號、含彈匣壹個）壹支沒收。
    事  實
一、甲○○明知可發射子彈具有殺傷力之改造手槍，係槍砲彈藥
    刀械管制條例所列管之槍砲，未經許可不得寄藏，竟於民國
    94年9 月21日晚間8 時許，在臺北縣新莊市鴻金寶商場，受
    某真實姓名年籍不詳、綽號「阿源」之成年男子所託，收受
    其所交付可發射子彈具有殺傷力之改造手槍1 支後，將之藏
    放在臺北縣石門鄉石門洞公園內某處石頭縫中。迨同年月30
    日上午10許，始前往該藏放地點，將前開改造手槍取出，擬
    攜至臺北縣新莊市返還「阿源」，而於同日中午12時10分許
    ，在臺北縣新莊市○○路180 巷2 號為警查獲，並扣得前揭
    改造手槍1 支（含彈匣1 個），及不具殺傷力之子彈2 顆。
二、案經臺北縣政府警察局新莊分局報請臺灣板橋地方法院檢察
    署檢察官偵查起訴。
    理  由
一、上揭事實，業據被告甲○○於警詢、檢察官訊問及本院審理
    時坦承不諱，並有改造手槍1 支（含彈匣1 個）扣案可資佐
    證。前開扣案改造手槍（槍枝管制編號：0000000000號）經
    以性能檢驗法及試射法鑑驗結果，認係由仿FN廠1910型半自
    動手槍製造之金屬玩具手槍，換裝土造金屬槍管而成之改造
    手槍，機械性能良好，可擊發適用之子彈，認具殺傷力，有
    內政部警政署刑事警察局94年10月19日刑鑑字第0940154113
    號槍彈鑑定書附卷可稽，足徵被告前揭不利於己之自白與事
    實相符。至辯護人為被告辯護意旨略以：被告受「阿源」之
    託，收受、藏放改造手槍1 支及子彈2 顆，上開子彈經鑑定
    結果，均無殺傷力，則被告受寄藏放之改造手槍，即無發生
    殺傷結果之可能，核屬不能未遂；且寄藏可發射子彈具有殺
    傷力之各式槍砲，原依槍砲彈藥刀械管制條例第11條第4 項
    規定處罰，惟該條例業於94年1 月26日修正，將前開法條規
    定刪除，被告寄藏可發射子彈具有殺傷力之改造手槍之行為
    ，尚不得逕以修正後槍砲彈藥刀械管制條例第8 條第4 項規
    定予以處罰云云。經查：
  (一)槍枝殺傷力之性能檢驗法，係透過實際操作，檢測槍枝結構
    之完整性，包含槍身、槍管、擊發裝置等，如為半自動手槍
    ，則應有滑套裝置，藉此研判槍枝結構及機械性能，而為槍
    枝殺傷力之判斷。佐以試射法，即以具有殺傷力之子彈裝填
    試射，經由測速儀光閘接收彈頭通過之訊號測出時間差後，
    計算彈頭初速，再依動能換算公式：1/2 ×M ×V 【M ：彈
    頭質量，V ：彈頭初速】，換算彈頭之動能，將之除以彈頭
    截面積，即可得出彈頭單位面積動能。倘射出之彈頭單位面
    積動能超過每平方公分20焦耳（即足以穿透人體皮肉層之能
    量），表示該槍枝足以承受其膛壓，而具有殺傷力，此為本
    院審理槍砲彈藥刀械管制條例案件，職務上所知之事實。而
    扣案改造手槍經以性能檢驗法檢驗結果，其機械性能良好，
    經實際試射，亦可擊發適用之子彈，顯見其結構完整，足以
    承受具有殺傷力之子彈所造成之膛壓，而有殺傷力，此觀卷
    附前開槍彈鑑定書即明。至未經許可，製造、販賣、運輸、
    轉讓、出租、出借、持有、寄藏或陳列槍砲彈藥刀械管制條
    例所列管槍砲之行為人，是否同時持有具有殺傷力之子彈，
    或所持有之子彈是否具有殺傷力，顯與其製造、販賣、運輸
    、轉讓、出租、出借、持有、寄藏或陳列槍砲彈藥刀械管制
    條例所列管槍枝之行為無涉，否則，槍砲彈藥刀械管制條例
    將第7 條至第9 條與同條例第12條規定分別獨立論罪，豈非
    形同具文。辯護人以被告同時受託而持有之子彈並無殺傷力
    ，認其受託寄藏改造手槍，因不能發生殺傷結果，而為不能
    未遂犯，容有誤會。
  (二)槍砲彈藥刀械管制條例前於94年1 月26日修正公布，並於同
    年月28日施行，新修正槍砲彈藥刀械管制條例刪除第11條：
    「未經許可，製造、販賣或運輸第4 條第1 項第1 款所稱其
    他可發射金屬或子彈具有殺傷力之各式槍砲者，處5 年以上
    有期徒刑，併科新臺幣1 千萬元以下罰金。未經許可，轉讓
    、出租或出借前項所列槍砲者，處3 年以上10年以下有期徒
    刑，併科新臺幣7 百萬元以下罰金。意圖供自己或他人犯罪
    之用，而犯前2 項之罪者，處無期徒刑或7 年以上有期徒刑
    ，併科新臺幣1 千萬元以下罰金。未經許可，持有、寄藏或
    意圖販賣而陳列第1 項所列槍砲者，處1 年以上7 年以下有
    期徒刑，併科新臺幣7 百萬元以下罰金。第1 項至第3 項之
    未遂犯罰之。」之規定，而修正同條例第8 條為：「未經許
    可，製造、販賣或運輸鋼筆槍、瓦斯槍、麻醉槍、獵槍、空
    氣槍或第4 條第1 項第1 款所定其他可發射金屬或子彈具有
    殺傷力之各式槍砲者，處無期徒刑或5 年以上有期徒刑，併
    科新臺幣1 千萬元以下之罰金。未經許可，轉讓、出租或出
    借前項所列槍枝者，處5 年以上有期徒刑，併科新臺幣1千
    萬元以下罰金。意圖供自己或他人犯罪之用，而犯前2 項之
    罪者，處無期徒刑或7 年以上有期徒刑，併科新臺幣1 千萬
    元以下罰金。未經許可，持有、寄藏或意圖販賣而陳列第1
    項所列槍枝者，處3 年以上10年以下有期徒刑，併科新臺幣
    7 百萬元以下罰金。第1 項至第3 項之未遂犯罰之。」。考
    其修正理由，係有鑑於土（改）造手槍因刑責較輕，取得容
    易，比對困難，且與制式槍枝火力相近，據統計此類槍械送
    鑑定比例，佔全部送鑑槍械100 分之77，其氾濫程度可見一
    班，且實務上之槍擊案件，幾以土（改）造槍枝犯案，益徵
    其危害之鉅，因認有加重土（改）造槍枝刑度之必要，以維
    護社會治安，乃將槍砲彈藥刀械管制條例第4 條所稱「其他
    可發射金屬或子彈具有殺傷力之各式槍砲」，移列於修正條
    文第8 條（槍砲彈藥刀械管制條例94年1 月26日修正理由參
    照）。從而，可發射子彈具有殺傷力之改造手槍，仍為修正
    後槍砲彈藥刀械管制條例所列管之各式槍砲，其製造、販賣
    、運輸、轉讓、出租、出借、持有、寄藏或意圖販賣而陳列
    等行為，不因槍砲彈藥刀械管制條例第11條規定之刪除而除
    罪化至明。辯護人辯稱：修正後槍砲彈藥刀械管制條例將第
    11條規定刪除，則被告寄藏可發射子彈具有殺傷力之改造手
    槍之行為，自不得逕以修正後同條例第8 條第4 項規定論處
    云云，洵非有據。
  (三)綜上所述，本案事證明確，被告犯行堪予認定。
二、按可發射子彈具有殺傷力之改造手槍，係槍砲彈藥刀械管制
    條例第4 條第1 項第1 款所稱槍砲，非經中央主管機關許可
    ，不得製造、販賣、運輸、轉讓、出租、出借、持有、寄藏
    或陳列。被告未經許可寄藏之，係犯同條例第8 條第4 項之
    未經許可寄藏可發射子彈具有殺傷力之改造手槍罪。爰審酌
    未經許可之槍砲，其持有及流通危害人身安全、社會秩序至
    鉅，而為國法所厲禁，並經各類教育及傳媒廣為宣導週知，
    被告應無不知之理，其猶恣意寄藏可發射子彈具有殺傷力之
    改造手槍，藐視公共規範，欠缺守法觀念，應予非難，兼衡
    其寄藏前開改造手槍，並無其他犯罪目的，且所寄藏時間非
    長，對於社會治安所生實際危害尚非嚴重，暨被告犯罪後坦
    承犯行，態度良好等一切情狀，量處如主文所示之刑，並諭
    知罰金易服勞役之折算標準，資為懲儆。
三、扣案改造手槍1 支（含彈匣1 個），為違禁物，不問係何人
    所有，應依刑法第38條第1 項第1 款規定沒收之。至扣案改
    造子彈2 顆，不具殺傷力，有前揭槍彈鑑定書可參，核非違
    禁物，無從予以宣告沒收，附此敘明。
據上論斷，應依刑事訴訟法第299 條第1 項前段，槍砲彈藥刀械
管制條例第8 條第4 項，刑法第11條前段、第42條第2 項、第38
條第1 項第1 款，罰金罰鍰提高標準條例第2 條，現行法規所定
貨幣單位折算新臺幣條例第2 條，判決如主文。
本案經檢察官蔡元仕到庭執行職務。
中    華    民    國    95    年    1     月    13    日
                    臺灣板橋地方法院刑事第一庭
                        審判長  法  官  鄭  水  銓
                                法  官  陳  福  來
                                法  官  廖  怡  貞
以上正本證明與原本無異。
如不服本判決，應於判決送達後10日內，向本院提出上訴狀，上
訴於臺灣高等法院。
                                書記官  陳  淑  芳
中    華    民    國    95    年    1     月    13    日
※附錄本案論罪科刑法條全文※
槍砲彈藥刀械管制條例第8條
未經許可，製造、販賣或運輸鋼筆槍、瓦斯槍、麻醉槍、獵槍、
空氣槍或第4 條第1 項第1 款所定其他可發射金屬或子彈具有殺
傷力之各式槍砲者，處無期徒刑或五年以上有期徒刑，併科新臺
幣一千萬元以下罰金。
未經許可，轉讓、出租或出借前項所列槍枝者，處五年以上有期
徒刑，併科新臺幣一千萬元以下罰金。
意圖供自己或他人犯罪之用，而犯前二項之罪者，處無期徒刑或
七年以上有期徒刑，併科新臺幣一千萬元以下罰金。
未經許可，持有、寄藏或意圖販賣而陳列第1 項所列槍枝者，處
三年以上十年以下有期徒刑，併科新臺幣七百萬元以下罰金。
第一項至第三項之未遂犯罰之。


司法院資訊處製作；財團法人民間司法改革基金會備份。
